【裁判字號】    99,易,169
【裁判日期】    991029
【裁判案由】    贓物等
【裁判全文】
臺灣新竹地方法院刑事判決               99年度易字第169號
公  訴  人  臺灣新竹地方法院檢察署檢察官
被      告  乙○○
上列被告因贓物等案件，經檢察官提起公訴（99年度偵字第1213
號、99年度毒偵字第599號），本院判決如下：
    主  文
乙○○施用第二級毒品，累犯，處有期徒刑玖月；又牙保贓物，
累犯，處有期徒刑拾壹月。應執行有期徒刑壹年陸月。
    事  實
一、乙○○曾於民國87年間因違反毒品危害防制條例之施用第二
    級毒品案件，經本院以87年度毒聲字第611 號裁定送觀察、
    勒戒後，認無繼續施用毒品傾向，於87年10月21日釋放出所
    ，並經臺灣新竹地方法院檢察署檢察官以87年度偵字第4698
    號、第5426號、第5945號為不起訴處分。復於88年間，因違
    反毒品危害防制條例之施用第二級毒品案件，經本院以89年
    度毒聲字第240 號裁定送觀察、勒戒後，認有繼續施用毒品
    傾向，經本院以89年度毒聲字第1056號裁定令入戒治處所強
    制戒治，嗣經執行強制戒治滿3 月後，成效經評定為良好，
    無繼續戒治之必要，再經本院以90年度毒聲字第258 號裁定
    停止戒治，所餘戒治期間付保護管束，至90年4 月10日期滿
    ，該次施用第二級毒品犯行，經本院以89年度竹北簡字第13
    3 號判決判處有期徒刑6 月，嗣經本院以90年度聲字第586
    號裁定免除其刑之執行。又於92年間，因違反毒品危害防制
    條例之施用第二級毒品案件，經本院以92年度毒聲字第547
    號裁定令入戒治處所強制戒治，嗣因毒品危害防制條例修正
    而於93年1 月9 日釋放，該次施用第二級毒品犯行並經本院
    以92年度易字第437 號判決判處有期徒刑9 月，於93年10月
    8 日執行完畢。再於94年1 月間因違反毒品危害防制條例之
    施用第二級毒品案件，經本院以94年度易字第251 號判決判
    處有期徒刑8 月。復於94年10月間再因違反毒品危害防制條
    例之施用第二級毒品案件，經本院以95年度易字第80號判決
    判處有期徒刑8 月。上開2 次有期徒刑8 月接續執行至96年
    1 月23日縮刑期滿。
二、詎乙○○仍不知戒除吸毒惡習，復於98年11月4 日某時，在
    新竹縣關西鎮北山里12鄰深坑子6 號住處，以將第二級毒品
    甲基安非他命放在吸食器內其下以火燒烤再吸取煙霧之方式
    施用第二級毒品甲基安非他命1 次。嗣於98年11月5 日因另
    案經警通緝到案後於同日下午3 時45分許採尿送驗後呈安非
    他命、甲基安非他命陽性反應，始悉上情。
三、緣乙○○於98年4 、5 月間，因與友人甲○○聊天時知悉甲○○（業經檢察官為不起訴處分）欲購買1 台中古筆記型電
    腦，遂基於牙保贓物之犯意，於98年6 月24日起至同年7 月
    間之某日上午10時許，明知綽號「阿發」之不詳姓名年籍成
    年男子所持有之華碩牌A6J 筆記型電腦係來路不明之贓物（
    原係丙○○所有於98年6 月24日中午前某時在桃園縣龍潭鄉
    三林村4 鄰三角林9 之1 號住處失竊），仍駕駛車牌號碼為
    4532-V Y號之自小客車搭載綽號「阿發」之男子至甲○○之
    工作地點新竹縣湖口鄉湖口工業區○○○路113 號中慶工業
    公司（下稱中慶公司），乙○○將其上開自小客車停放在該
    公司之停車場後，通知甲○○至該自小客車上，介紹綽號「
    阿發」之男子以新臺幣（下同）9000元之價格出售丙○○失
    竊之華碩牌A6J 筆記型電腦予甲○○。嗣因甲○○涉嫌持有
    第一、二級毒品經警得其同意後於98年8 月18日上午10時30
    分許至新竹縣新埔鎮○○里○ 鄰○○路○○段167 巷8 號甲○○住處搜索查獲該台筆記型電腦，始循線查悉上情。
四、案經新竹縣政府警察局新埔分局報請臺灣新竹地方法院檢察
    署檢察官偵查起訴。
    理  由
壹、程序部分：
一、起訴書雖記載被告係施用第二級毒品安非他命，惟經公訴人
    到庭更正被告係施用第二級毒品甲基安非他命，合先敘明。
二、按被告以外之人於審判外之言詞或書面陳述，除法律有規定
    者外，不得作為證據；被告以外之人於審判外之陳述，雖不
    符合同法第159 條之1 至第159 條之4 之規定，但經當事人
    於審判程序同意作為證據，法院審酌該言詞陳述或書面陳述
    作成時之情況，認為適當者，亦得為證據。當事人、代理人
    或辯護人於法院調查證據時，知有第159 條第1 項不得為證
    據之情形，而未於言詞辯論終結前聲明異議者，視為有前項
    之同意，刑事訴訟法第159 條第1 項及第159 條之5 分別定
    有明文。本件被告於本院準備程序及審理時，均表示對於檢
    察官所提各項證據方法之證據能力並無意見，本院審酌上開
    各該證據均非非法取得之證據，並無證據力明顯過低之情形
    ，復經本院於審判期日就上開證據進行調查、辯論，依法自
    有證據能力，併予敘明。
貳、實體部分：
一、認定施用第二級毒品犯行所憑之證據及認定之理由：
（一）訊之被告乙○○對於上開時地施用第二級毒品甲基安非他
      命之犯行坦承不諱（參本院審易315 號卷第18頁、本院99
      易169 號卷第18頁），且其於警局所採之尿液經送詮昕科
      技股份有限公司（下稱詮昕公司）鑑定結果，呈安非他命
      及甲基安非他命陽性反應，此有新竹縣政府警察局毒品犯
      罪嫌疑人尿液採驗作業管制紀錄暨詮昕公司濫用藥物尿液
      檢驗報告各1 份在卷可憑（參毒偵卷第8-9 頁），被告施
      用第二級毒品犯行堪以認定。
（二）又被告曾於87年間因違反毒品危害防制條例之施用第二級
      毒品案件，經本院以87年度毒聲字第611 號裁定送觀察、
      勒戒後，認無繼續施用毒品傾向，於87年10月21日釋放出
      所，並經臺灣新竹地方法院檢察署檢察官以87年度偵字第
      4698號、第5426號、第5945號為不起訴處分，復於88年間
      ，因違反毒品危害防制條例之施用第二級毒品案件，經本
      院以89年度毒聲字第240 號裁定送觀察、勒戒後，認有繼
      續施用毒品傾向，經本院以89年度毒聲字第1056號裁定令
      入戒治處所強制戒治，嗣經執行強制戒治滿3 月後，成效
      經評定為良好，無繼續戒治之必要，再經本院以90年度毒
      聲字第258 號裁定停止戒治，所餘戒治期間付保護管束，
      至90年4 月10日期滿，該次施用第二級毒品犯行，經本院
      以89年度竹北簡字第133 號判決判處有期徒刑6 月，嗣經
      本院以90年度聲字第586 號裁定免除其刑之執行，又於92
      年間，因違反毒品危害防制條例之施用第二級毒品案件，
      經本院以92年度毒聲字第547 號裁定令入戒治處所強制戒
      治，嗣因毒品危害防制條例修正而於93年1 月9 日釋放，
      該次施用第二級毒品犯行並經本院以92年度易字第437 號
      判決判處有期徒刑9 月，於93年10月8 日執行完畢，再於
      94年1 月間因違反毒品危害防制條例之施用第二級毒品案
      件，經本院以94年度易字第251 號判決判處有期徒刑8 月
      ，復於94年10月間再因違反毒品危害防制條例之施用第二
      級毒品案件，經本院以95年度易字第80號判決判處有期徒
      刑8 月，上開2 次有期徒刑8 月接續執行至96年1 月23日
      縮刑期滿，亦有臺灣高等法院被告前案紀錄表暨本院94年
      度易字第251 號判決、95年度易字第80號判決附卷可佐。
（三）按毒品危害防制條例於民國九十二年七月九日修正公布，
      自九十三年一月九日施行，其中第二十條、第二十三條將
      施用毒品之刑事處遇程序，區分為「初犯」及「五年內再
      犯」、「五年後再犯」。依其立法理由之說明：「初犯」
      ，經觀察、勒戒或強制戒治後，應為不起訴處分或不付審
      理之裁定；經觀察、勒戒或強制戒治執行完畢釋放後，「
      五年內再犯」者，因其再犯率甚高，原實施之觀察、勒戒
      及強制戒治既已無法收其實效，爰依法追訴或裁定交付審
      理。至於經觀察、勒戒或強制戒治執行完畢釋放後，「五
      年後再犯」者，前所實施之觀察、勒戒或強制戒治已足以
      遮斷其施用毒品之毒癮，為期自新及協助其斷除毒癮，仍
      適用「初犯」規定，先經觀察、勒戒或強制戒治之程序。
      從而依修正後之規定，僅限於「初犯」及「五年後再犯」
      二種情形，始應先經觀察、勒戒或強制戒治程序。倘被告
      於五年內已再犯，經依法追訴處罰，縱其第三次（或第三
      次以上）再度施用毒品之時間，在初犯經觀察、勒戒或強
      制戒治執行完畢釋放五年以後，已不合於「五年後再犯」
      之規定，且因已於「五年內再犯」，顯見其再犯率甚高，
      原實施觀察、勒戒或強制戒治，已無法收其實效，即應依
      該條例第十條處罰，最高法院95年度第7 次刑事庭會議可
      資參照。本件被告雖前次觀察勒戒執行完畢釋放出所係於
      87年10月21日，距被告本次施用毒品時間98年11月4 日已
      逾5 年，惟被告尚曾自89年間起至94年間止因施用第二級
      毒品迭經裁定強制戒治、判刑，業如前述，已非屬5 年後
      再犯之情形，參照前揭說明，被告本次施用第二級毒品犯
      行自應依法論科。
二、認定牙保贓物犯行所憑之證據及認定之理由：
（一）訊之被告乙○○雖坦承曾駕駛上開自小客車搭載綽號「阿
      發」之男子前往甲○○之工作場所，由甲○○以9000元向
      綽號「阿發」之男子購買中古筆記型電腦1 台，惟矢口否
      認有何牙保贓物犯行，辯稱：其係駕駛白牌計程車之司機
      ，因「阿發」表示有事要找甲○○，即搭乘其所駕駛之計
      程車至甲○○工作場所，由彼2 人在其車上自行洽談，其
      不了解交易過程，亦未介紹「阿發」給甲○○，「阿發」
      之前即已見過甲○○，彼2 人第一次見面時即已自行談起
      買電腦之事，其載「阿發」至甲○○工廠只是要賺取車資
      ，並非介紹彼2人買賣電腦云云。
（二）惟查：
      (一)98年8 月18日上午10時30分許在新竹縣新埔鎮○○里○
        鄰○○路○○段167 巷8 號甲○○住處為警搜扣之華碩
        牌A6J 筆記型電腦係被害人丙○○所有於98年6 月24日
        中午前某時在桃園縣龍潭鄉三林村4 鄰三角林9 之1 號
        住處失竊，而該筆記型電腦內尚存有證人丙○○與其家
        人之相片資料等情，業據證人丙○○於警詢及偵查中證
        述甚詳（參偵卷第15-16 頁、第41頁），並有贓物認領
        保管單及相片7 張在卷可證（參偵卷第22-27 頁），堪
        認該台筆記型電腦確係證人丙○○所失竊之贓物。
      (二)證人甲○○於偵查時先陳稱：係被告帶該台電腦及一位
        朋友來我上班地點表示朋友缺錢要賣電腦，即以現金90
        00元之代價購買該台電腦等語（參偵卷第40頁）；嗣於
        本院審理時證稱：98年6 、7 月間某一上班日早上10時
        許，有在中慶公司向一名與被告同行之男子以9000元購
        買一部手提電腦，碰面地點是在中慶公司停車場邊，被
        告駕駛黑色、福特自用車載那名同行男子同來，之前未
        曾看過那名男子，只有交易電腦當時見過一次面，因為
        買電腦前1 、2 個月曾和被告聊天時有提到想要買1 台
        中古手提電腦，被告知道其上班地點，故將賣電腦的人
        帶至公司來，事前並未與賣電腦之人約好，當天是被告
        以手機聯絡表示有人要賣電腦，問我要不要，人在哪裡
        ，我表示在公司上班，被告即告知將帶人把電腦拿過來
        ，看我中意與否，當面與賣電腦之人談價錢，當時被告
        全程在場，買電腦整個過程是在被告車上進行，被告之
        前未曾向我提過有朋友想賣電腦之事，是被告介紹我們
        認識買賣電腦等語（參本院卷45-56 頁）。是依證人甲○○上開證述，被告係因聽聞證人甲○○欲購買中古筆
        記型電腦，乃搭載綽號「阿發」之男子前往證人甲○○
        之工作地點介紹彼等認識並交易。倘證人甲○○早已認
        識「阿發」並已談及買賣電腦之事，則彼2 人大可自行
        聯絡約定而交易，又何須被告代為電話聯絡證人甲○○
        後再搭載「阿發」前往證人甲○○之工作地點？又若被
        告僅係賺取車資，則其於搭載「阿發」至證人甲○○之
        工作地點後，即可駕車離去，豈有留在該地之理？縱其
        車資包含往返路程，則於證人甲○○與「阿發」交易時
        ，亦與被告無涉，豈有該2 人均坐進被告之自小客車上
        洽談，而被告除介紹彼2 人認識外並全程在場之理？雖
        被告供稱其係因「阿發」叫車表明要賣電腦予證人甲○○始聯絡證人甲○○後搭載前往云云，然證人陳國既已
        證述交易前未曾見過出售電腦之人，若非被告告知「阿
        發」上開訊息，則「阿發」何能知悉證人甲○○欲購買
        電腦並知悉被告認識證人甲○○且能聯絡證人甲○○而
        要被告載往證人甲○○工作地點？本件應係被告獲悉證
        人甲○○欲購買電腦後得知「阿發」欲出售電腦，始搭
        載「阿發」前往證人甲○○工作地點，由被告在其自小
        客車上介紹彼2 人認識並交易電腦，是被告上開所辯顯
        係飾卸之詞，不足採信。
      (三)又上開華碩牌A6J 筆記型電腦係被害人丙○○所有於98
        年6 月24日中午前某時在桃園縣龍潭鄉三林村4 鄰三角
        林9 之1 號住處失竊，而該筆記型電腦內尚存有證人丙○○與其家人之相片資料等情，業如前述，衡情一般中
        古電腦之交易慣例，凡購買者皆會開啟電腦檢視電腦狀
        況評估後始會決定購買與否，被告於證人甲○○與「阿
        發」交易電腦時又全程在場，而該筆記型電腦內尚存有
        證人丙○○與其家人之相片資料，顯與「阿發」毫無關
        連，被告自承對於「阿發」之人一無所知，難謂其對「
        阿發」出售一台內容存有他人相片資料之電腦毫無懷疑
        之情，堪認被告應知悉上開介紹買賣之筆記型電腦係來
        路不明之贓物。
（三）綜上所述，被告牙保贓物之事證明確，此部分之犯行堪以
      認定。
三、核被告所為，係犯毒品危害防制條例第10條第2 項之施用第
    二級毒品罪及刑法第349 條第2 項之牙保贓物罪，其施用第
    二級毒品前持有第二級毒品之低度行為為施用第二級毒品之
    高度行為所吸收，不另論罪。又被告所犯上開2 罪，犯意各
    別，構成要件不同，應分論併罰。被告有如事實欄一所載之
    前科，有臺灣高等法院被告前案紀錄表附卷可參，其於前案
    執行完畢後5 年內故意再犯本件有期徒刑以上之2 罪，均為
    累犯，應均依刑法第47條第1 項規定加重其刑。爰審酌被告
    曾有違反毒品危害防制條例等前科之素行、經執行觀察勒戒
    與強制戒治後仍未戒除毒癮、施用毒品嚴重危害其身心健康
    、施用安非他命之次數，牙保他人買受來路不明之贓物，毫
    不尊重他人之財產權，造成被害人財產上之損害，對於社會
    秩序與治安造成危害，及犯後僅就施用毒品部分坦認犯行之
    犯罪後態度等一切情狀犯，分別量處如主文所示之刑，並定
    其應執行之刑，以示懲儆。
據上論斷，應依刑事訴訟法第299 條第1 項前段，毒品危害防制
條例第10條第2 項，刑法第11條前段、第349 條第2 項、第47條
第1 項、第51條第5 款，刑法施行法第1 條之1 ，判決如主文。
本案經檢察官趙佳儀到庭執行職務。
中    華    民    國    99    年    10    月    29    日
                  刑事第二庭    審判長法  官  賴淑敏
                                      法  官  楊數盈
                                      法  官  王子謙
以上正本證明與原本無異。
如不服本判決應於收受判決後10日內向本院提出上訴書狀，並應
敘述具體理由。其未敘述上訴理由者，應於上訴期間屆滿後20日
內向本院補提理由書(均須按他造當事人之人數附繕本)「切勿逕
送上級法院」。
中    華    民    國    99    年    10    月    29    日
                                      書記官  劉亭筠
附錄法條：
毒品危害防制條例第10條第2項
施用第二級毒品者，處 3 年以下有期徒刑。
中華民國刑法第349條第2項
搬運、寄藏、故買贓物或為牙保者，處5 年以下有期徒刑、拘役
或科或併科1 千元以下罰金。

司法院資訊處製作；財團法人民間司法改革基金會備份。
